臺灣高雄地方法院刑事判決　　　　　　　　　　　　九十三年度交簡上字第九八號
　　上　訴　人　臺灣高雄地方法院檢察署檢察官
　　被　　　告　乙○○
右上訴人因被告公共危險等案件，不服本院交通法庭中華民國九十三年四月九日九十
三年度交簡字第七六二號第一審判決（聲請簡易判決處刑案號：臺灣高雄地方法院檢
察署九十二年度偵字第二二○六九號），提起上訴，嗣因被告就被訴事實為有罪之陳
述，本院管轄之第二審合議庭並聽取當事人之意見後，改依簡式審判程序進行，判決
如左：
    主  文
原判決撤銷。
乙○○服用酒類，不能安全駕駛動力交通工具而駕駛，累犯，處有期徒刑伍月，如易
科罰金，以參佰元（即新台幣玖佰元）折算壹日；又因過失傷害人，累犯，處有期徒
刑陸月，如易科罰金，以參佰元（即新台幣玖佰元）折算壹日。應執行有期徒刑拾月
，如易科罰金，以參佰元（即新台幣玖佰元）折算壹日。
    事  實
一、乙○○前因竊盜案件，經臺灣屏東地方法院於民國九十年十月十八日以九十年度
    潮簡字第四四四號判處有期徒刑三月，緩刑二年，而於九十年十一月十九日確定
    。其復因竊盜案件，經臺灣屏東地方法院於九十一年四月三十日以九十一年度易
    字第二二○號判處有期徒刑七月，而於九十一年六月六日撤回上訴確定，另上開
    緩刑亦因而經本院以九十一年度撤緩字第八四號撤銷確定。再其又另因竊盜案件
    ，經臺灣屏東地方法院於九十一年九月十七日以九十一年度簡字第六七號判處有
    期徒刑四月，而於九十一年十月十九日確定。嗣上開三罪接續執行，於九十二年
    五月三十一日因縮短刑期而執行完畢。
二、詎乙○○猶不知悔改，明知其並無重型機車之駕駛執照，且服用酒類足以造成不
    能安全駕駛動力交通工具之危險，竟於九十二年十一月二十四日下午四、五時許
    ，在屏東縣東港鎮某處飲用啤酒，並於酒後視覺及行為反應能力降低，已不能安
    全駕駛動力交通工具之情形下，仍貿然於酒後騎乘車牌號碼ＰＬＨ─六七一號重
    型機車。嗣於同日晚上十時五分許，其騎車沿高雄縣大寮鄉○○路由南往北方向
    行駛，行經該路林寮高幹一一九處時，本應注意汽車在雙向二車道行駛時，均應
    在遵行車道內行駛，而當時天氣晴朗，雖屬夜間但有照明，視距良好，道路乾燥
    無任何缺陷與障礙，客觀上並無不能注意之情事，詎乙○○因酒後注意力及控制
    力不佳，竟疏於注意，貿然駛入對向之車道，適有丙○○騎乘車牌號碼ＯＯＰ—
    八三一號重型機車，沿同路對向車道由北往南行駛直行至上開地點時，突見上開
    情狀已不及煞車，該機車右側車身遂撞及乙○○所騎機車之前車頭，致丙○○人
    車倒地，受有下顎骨折、右手第五指掌骨及指骨骨折、右大腿擦傷、頭部外傷併
    腦挫傷及腦出血、右第一肋骨骨折等傷害。嗣乙○○亦因摔倒而送醫診治，經醫
    院施以抽血測試血液中酒精濃度，測得乙○○之血液中酒精濃度測定值高達二三
    一ｍｇ／ｄｌ（換算成呼氣酒精濃度為每公升一點一五毫克），始查獲上情。
三、案經丙○○訴由高雄縣政府警察局林園分局報告臺灣高雄地方法院檢察署檢察官
    偵查而聲請簡易判決處刑。
    理  由
壹、程序方面：
    按本件被告乙○○所犯係死刑、無期徒刑、最輕本刑為三年以上有期徒刑以外之
    罪，其於準備程序就前揭被訴事實為有罪之陳述，經受命法官告知簡式審判程序
    之旨，並聽取其與公訴人之意見後，本院認無不得或不宜改依簡式審判程序進行
之處，爰依刑事訴訟法第二百七十三條之一第一項，裁定本件改依簡式審判程序
    進行，合先敘明。
貳、實體方面：
  一、訊據被告乙○○對於右開時、地之犯罪事實均坦承不諱，核與告訴人丙○○於
      警詢、偵查時指述之情節相符（參見警卷第四頁、偵查卷第十二、十三頁），
      並有高雄縣政府警察局林園分局道路交通事故現場圖、道路交通事故調查報告
      表(一)、(二)各乙份及道路交通事故現場蒐證照片十六幀在卷可稽；而被告確係酒
      後騎車，且其呼氣酒精濃度經換算後高達每公升一點一五毫克之事實，則有建
      佑醫院酒精濃度測試申請單乙紙附卷為憑；再告訴人確係因本件車禍致受有前
      揭傷害之事實，亦有高雄長庚紀念醫院診斷證明書乙張附卷足證。且查：
    (一)按刑法第一百八十五條之三規定所謂「不能安全駕駛」，乃抽象危險犯，並不
      以發生具體危險為必要，對於呼氣酒精濃度已達每公升零點五五毫克以上，肇
      事率為一般正常人之十倍，認為已達不能安全駕車之標準，此業經法務部八十
      八年五月十八日法八八檢字第○○一六六九號函告週知。另就醫學文獻所知，
      酒精對人體造成之影響，於呼氣時酒精濃度達每公升零點二五毫克（約合體內
血液中酒精濃度五○ｍｇ／ｄｌ或零點零五％）即會輕度中毒，造成輕度協調
      功能降低；呼氣酒精濃度達每公升零點五○毫克時（約合體內血液中酒精濃度
      一○○ｍｇ／ｄｌ或零點零一％），屬輕到中度中毒，出現反應較慢、感覺減
      低、影響駕駛之狀況；呼氣酒精濃度達每公升零點七五毫克（約合體內血液中
      酒精濃度一五○ｍｇ／ｄｌ或零點一五％）時，出現思考改變、個性行為改變
      等中毒症狀；呼氣酒精濃度達每公升零點一毫克（約合體內血液中酒精濃度二
      ○○ｍｇ／ｄｌ或零點一五％）時，屬於中度中毒，出現步態不穩、噁心嘔吐
      及精神混惑不清晰，此經行政院國軍退除役官兵輔導委員會臺北榮民總醫院八
      十八年八月五日（八八）北總內字第二六八六八號函示明確。本件被告為警查
      獲時其呼氣所含酒精濃度已達每公升一點一五毫克，業如前述，參諸上開醫學
      文獻，顯示其步態不穩、噁心嘔吐及精神混惑不清晰等中度中毒症狀，顯已達
      不能安全駕駛之情狀。況被告酒後騎車，竟逆向行駛而與告訴人發生車禍，更
      益徵被告於飲用酒類後，其控制與反應能力均受影響，確已達不能安全駕駛之
      地步甚明。
    (二)再按「汽車在雙向二車道行駛時，均應在遵行車道內行駛」，道路交通安全規
      則第九十七條第一款定有明文。觀諸前揭交通事故調查報告表所載，案發當時
      天氣晴朗，雖屬夜間但有光線，視距良好，道路乾燥無任何缺陷與障礙，客觀
      上應無不能注意之情事。然被告竟疏於注意，未依上開交通規則之規定，騎車
      駛入對向車道，致告訴人未及煞停，其所騎機車遂撞及被告所騎機車，而受有
      前揭傷害，故被告具有過失，已甚明顯。是以，被告就本件車禍之發生確有過
      失行為，且其過失行為確使告訴人因而受有前揭傷害，被告之過失行為與告訴
      人之受傷結果間，亦具有相當因果關係無疑。
    (三)綜上所述，本件事證已臻明確，被告之犯行應堪認定。至聲請意旨僅認被告係
      未注意車前狀況之過失行為云云，惟被告既有上述未在遵行車道內行駛（逆向
      行駛）之過失行為，自應逕論被告係成立該過失行為，聲請意旨漏未論及，容
      有未洽。另因上述未在遵行車道內行駛之過失行為，已屬未注意車前狀況之一
      種特定具體過失型態，則論以被告未在遵行車道內行駛，實已充分表明被告確
      係未注意車前狀況，自無須再贅論被告另有未注意車前狀況之過失行為，特此
      敘明。
  二、核被告所為，係犯刑法第一百八十五條之三「服用酒類致不能安全駕駛動力交
      通工具而駕駛」罪及同法第二百八十四條第一項前段過失傷害罪。被告所犯上
      開二罪間，犯意各別，罪名不同，應分論併罰之。被告為汽車駕駛人，無駕駛
      執照駕車及酒醉駕車，因而致告訴人受傷，依法應負過失傷害之刑事責任，爰
      依道路交通管理處罰條例第八十六條第一項之規定，就其所犯過失傷害部分，
      加重其刑。又被告前因竊盜案件，經臺灣屏東地方法院於九十年十月十八日以
      九十年度潮簡字第四四四號判處有期徒刑三月，緩刑二年，而於九十年十一月
      十九日確定。其復因竊盜案件，經臺灣屏東地方法院於九十一年四月三十日以
      九十一年度易字第二二○號判處有期徒刑七月，而於九十一年六月六日撤回上
      訴確定，另上開緩刑亦因而經本院以九十一年度撤緩字第八四號撤銷確定。再
      其又另因竊盜案件，經臺灣屏東地方法院於九十一年九月十七日以九十一年度
      簡字第六七號判處有期徒刑四月，而於九十一年十月十九日確定。嗣上開三罪
      接續執行，於九十二年五月三十一日因縮短刑期而執行完畢，此有本院被告院
      內索引卡紀錄表、臺灣高等法院被告全國前案紀錄表、臺灣高雄地方法院檢察
      署刑案資料查註紀錄表各乙份在卷可按，其受有期徒刑執行完畢，於五年以內
      再犯本件最重本刑為有期徒刑以上之罪，為累犯，應依刑法第四十七條之規定
      ，加重其刑，且就其過失傷害部分，依法遞加之。
  三、原審認本案事證明確，予以論罪科刑，固非無見。惟查：原審判決認被告酒後
      駕車之行為，業已構成刑法第一百八十五條之三之醉態駕駛罪，故就其過失傷
      害部分，即不應再加重其刑，否則有違一行為不二罰之原則云云。然汽車駕駛
      人酒醉駕車，因而致人受傷，依法應負過失傷害之刑事責任者，依道路交通管
      理處罰條例第八十六條第一項規定，就其所犯過失傷害部分，依法係必加重其
      刑，法院並無審酌之餘地，原審判決徒以上開理由，認不應就被告過失傷害部
      分加重其刑，於法已有不合。況被告一旦醉態駕駛，無論嗣後有無另再過失傷
      害他人，即已該當刑法第一百八十五條之三之醉態駕駛罪，迨其於醉態駕駛中
      復過失傷害他人時，因立法者慮及醉態駕駛所造成之危險程度，洵非一般人所
      能容忍，此亦屬行為人所明知為是，然其竟仍醉態駕駛，且因而過失傷害他人
      ，其之可非難性應屬較高，故始立法加重其刑。是被告酒後駕車時已構成醉態
      駕駛罪，嗣因醉態駕駛中再過失傷害他人，始另就過失傷害犯行加重其刑，此
      乃可區分之二不同行為，並無所謂一行為重複處罰之問題，原審判決以此為由
      而未就被告過失傷害部分加重其刑，亦有誤解。從而，檢察官上訴意旨執此指
      摘原判決不當，為有理由，自應由本院予以撤銷改判。
  四、本院審酌被告飲酒後之呼氣酒精濃度已高達每公升一點一五毫克，已呈中度之
      中毒症狀（其症狀出現步態不穩、噁心嘔吐及精神混惑不清晰等），顯然不能
      安全駕車，竟無視往來人車之安全，仍執意騎乘機車，終至逆向撞及告訴人所
      騎機車，造成告訴人受有下顎骨折、右手第五指掌骨及指骨骨折、右大腿擦傷
      、頭部外傷併腦挫傷及腦出血、右第一肋骨骨折等傷害，有診斷證明書乙紙在
      卷可稽，而依該診斷證明書所載，告訴人於案發當日（九十二年十一月二十五
      日）即入院治療，並於九十二年十一月二十九日接受手術內固定下顎骨折，九
      十二年十二月九日出院，共住院十五日，足見告訴人所受痛苦洵非輕微，而被
      告迄至本院審理時，仍未與告訴人達成和解或對告訴人有所賠償，此經被告與
      告訴人陳明在卷，被告所為自應受有相當程度之刑事非難；惟另考量被告於犯
      後尚能坦承犯行等一切情狀，酌情分別量處如主文所示之刑，並定其應執行之
      刑，且諭知易科罰金之折算標準，以資懲儆。
據上論結，應依刑事訴訟法第四百五十五條之一第三項、第三百六十九條第一項前段
、第三百六十四條、第二百七十三條之一第一項、第二百九十九條第一項前段，刑法
第一百八十五條之三、第二百八十四條第一項前段、第五十一條第五款、第四十七條
、第四十一條，道路交通管理處罰條例第八十六條第一項，罰金罰鍰提高標準條例第
一條前段、第二條，判決如主文。
本案經檢察官甲○○到庭執行職務。
中      華      民      國    九十三    年      七      月    二十六    日
                              臺灣高雄地方法院交通法庭
                                  審判長法官  陳志銘
                                        法官  高英賓
                                        法官  陳信旗
右為正本，係照原本作成，證明與原本無異。
不得上訴。
                                        書記官  黃進遠
中      華      民      國    九十三    年  七      月    二十七    日
附錄本判決論罪之法條：
刑法第一百八十五條之三
    服用毒品、麻醉藥品、酒類或其他相類之物，不能安全駕駛動力交通工具而駕駛
    者，處一年以下有期徒刑、拘役或三萬元以下罰金。
刑法二百八十四條第一項
    因過失傷害人者，處六月以下有期徒刑、拘役或五百元以下罰金，致重傷者，處
    一年以下有期徒刑、拘役或五百元以下罰金。
